【裁判字號】    98,抗,133
【裁判日期】    980731
【裁判案由】    公證異議
【裁判全文】
臺灣士林地方法院民事裁定               98年度抗字第133號
抗  告  人  甲○○
抗告人因與相對人乙○○間等公證異議事件，對於中華民國98年
7月1日臺灣士林地方法院98年度聲字第605 號裁定提起抗告，本
院裁定如下：
    主  文
抗告駁回。
抗告程序費用新臺幣壹仟元由抗告人負擔。
    理  由
一、抗告人於原審聲請意旨略以：國防部軍事情報局於民國94年
    3 月22日以劍往字第0940003459號公告（下稱系爭公告）令
    懷德新村原眷戶陳生川等44人（下稱陳生川等人），限期於
    94年4 月21日前配合辦理原眷戶改建補正申請書認證相關事
    項。陳生川等人嗣出具臺北市懷德新村原眷戶改建補正申請
    書（下稱系爭申請書）經相對人即鈞院所屬民間公證人乙○
    ○（下逕稱相對人）認證（下稱系爭認證）。然系爭申請書
    應為契約行為，未經雙方當事人互相之意思表示合致，法定
    要件不備；又系爭申請書所列作業要點於法無據，不具法律
    上效力，復違反行政機關分層負責之原理，為無效之法律行
    為；且系爭申請書及認證有標的自始客觀不能、通謀虛偽之
    表示等情，依公證法第11條第1 項之規定，系爭認證應不生
    效力。伊所有門牌號碼臺北市○○區○○路1 段171 巷10弄
    22號之房屋，與陳生川等人之建物為同一基地，乃利害關係
    人，爰依公證法第16條第1 項規定提出異議，請求廢止系爭
    認證云云。
二、原審認抗告人之異議無理由而駁回其異議，抗告人不服，提
    起抗告。抗告意旨略以：相對人及原審未依公證法第16條第
    2 項規定之期間附具意見書及裁定，違反正當法律程序。系
    爭公告違反行政程序法第137 條之規定，於法無據，且系爭
    申請書屬行政契約，公證人所為非屬認證。又陳生川等人非
    原眷戶，被迫前往認證，復未經具結，不生公證之效力，系
    爭認證書之作成當然違法。原審竟率予駁回伊之異議，非屬
    正當等情。
三、按公證人因當事人或其他關係人之請求，就法律行為及其他
    關於私權之事實，有作成公證書或對於私文書予以認證之權
    限，公證書第2 條第1 項定有明文。而所謂公證係指公證人
    就請求公證之法律行為或有關私權之事項賦與公證力，以證
    明該項法律行為之作成，或該項事實之存在；認證則係公證
    人就請求人請求認證之文書，證明該文書之作成或形式上為
    真正。經查：核閱系爭申請書作成名義人為陳生川等人，雖
    欲將系爭申請書提出予國防部，然仍僅為陳生川等人之意思
    表示，非係與國防部之契約，是系爭申請書之性質自屬私文
    書，而非公文書。揆諸上揭規定，陳生川等人就私文書請求
    相對人認證，自屬法之所許。抗告人誤認系爭申請書之性質
    ，而認不適為認證之客體，復指稱乃通謀虛偽行為云云，並
    不足採。
四、次按公證人認證私文書，應使當事人當面於私文書簽名，或
    承認為其簽名，並於認證書內記明其事由；公證人得在認證
    之文書上以直接註記之方式為認證，記載公證法第105 條第
    1 項規定之事項，由其簽名並蓋職章或鋼印，公證法第101
    條、第106 條分別定有明文。又按私文書之認證，以該文書
    係持往境外使用者為限，公證人始得命請求人親自到場並為
    具結，觀諸公證法第102 條第1 項規定至明。經查，相對人
    於系爭申請書以直接註記之方式為認證，並記載公證法第10
    5 條第1 項之應記載事項，已符公證法之規定。至系爭申請
    書內容所提及之作業要點是否於法無據、國防部系爭公告是
    否無效，均非相對人就系爭申請書認證時所應審究之事項。
    又抗告人既未能證明系爭申請書非陳生川等人所簽名、蓋章
    ，復未能證明申請人將持系爭申請書往境外使用，則其空言
    陳生川等人係被迫所為系爭申請，並以系爭認證未經陳生川
    等人具結而不生效力云云，亦不足採。
五、復按請求人或利害關係人，認為公證人辦理公證事務有違法
    或不當者，得提出異議；公證人如認異議為有理由時，應於
    三日內為適當之處置；如認為無理由時，應附具意見書，於
    三日內送交所屬之地方法院或其分院，法院應於五日內裁定
    之，公證法第16條固定有明文。然上揭規定之期間並非法定
    期間，僅屬訓示規定，公證人及原審法院縱遲誤上揭規定所
    定期間附具意見書或為裁定，均不因此使原審裁定不生效力
    。故抗告人據此認原裁定違背法令，應予廢棄云云，並無理
    由。
六、綜上所述，系爭認證並無違法或不當之情事，原審駁回抗告
    人之異議，於法並無不合。抗告意旨指摘原裁定不當，求予
    廢棄，為無理由，應予駁回。
七、爰裁定如主文。
中    華    民    國    98    年    7     月    31    日
                  民事第二庭  審判長法  官  俞慧君
                                    法  官  王怡雯
                                    法  官  方彬彬
以上正本證明與原本無異。
本件裁定不得再抗告。
中    華    民    國    98    年    8     月    4     日
                                    書記官  姜貴泰


司法院資訊處製作；財團法人民間司法改革基金會備份。
